臺灣高雄地方法院刑事判決　　　　　　　　　　　　九十二年度訴字第二四三九號
　　公　訴　人　臺灣高雄地方法院檢察署檢察官
　　被　　　告　丁○○　男　三.
右列被告因誣告案件，經檢察官提起公訴（九十二年度偵字第一七二八七號），本院
判決如左：
    主  文
丁○○意圖他人受刑事處分，向該管公務員誣告，累犯，處有期徒刑壹年。
    事  實
一、丁○○前因侵占案件，經法院判處有期徒刑七月確定，於民國九十一年七月十八
    日執行完畢。詎仍不知悔改，於九十二年四月間透過友人介紹認識從事汽車中古
    車買賣之甲○○，乃委由甲○○購買一部中古車，並代向銀行申辦動產抵押貸款
    。嗣甲○○於九十二年四月中旬，向聯豐中古車行洽購得車牌號碼五Ｇ─九○二
    ○號之自用小客車，並代丁○○向台新國際商業銀行（下簡稱台新銀行）申請動
    產抵押貸款事宜後，即與丁○○簽訂契約，將該車以四十二萬元之價款出售予丁○○。其後，甲○○於台新銀行核准貸款三十六萬元並撥款後，即依約於九十二
    年五月二日下午九時許，將該車駛至高雄市○○路與和平路口，連同丁○○之身
    分證、行車執照、保險卡、稅單等資料一併交付給丁○○所指定之戊○○。丁○○竟於九十二年五月五日下午二時三十分許，與戊○○至高雄市鼓山區○○○路
    四一七號「大成當舖」，以該車向大成當舖負責人己○○典當得款十萬元。嗣丁○○基於使甲○○受刑事處分之犯意，於九十二年六月五日，虛構其委由甲○○
    代購買前揭車輛，並辦理過戶後，甲○○並未依約交車為由，至高雄縣政府警察
    局岡山分局橋頭分駐所誣指甲○○涉有詐欺罪嫌，而向該管公務員誣告。嗣經警
    查證後，始發現上情。
二、案經高雄市政府警察局新興分局報請臺灣高雄地方法院檢察署檢察官偵查起訴。
    理  由
一、訊據被告丁○○固不否認其有至高雄縣政府警察局岡山分局橋頭分駐所，以伊向
    甲○○購買車牌號碼五Ｇ─九○二○號之自用小客車辦理過戶後，甲○○並未交
    車予伊，而對甲○○提出詐欺告訴等情，惟矢口否認有何誣告之犯行，並辯稱：
    伊係向甲○○買三菱的車子，並非係日產的車子，且甲○○並未將系爭車輛交付
    給伊，伊並未至大成當舖典當該車，當票是在簽汽車買賣文件時一起簽的，伊簽
    名時並不知道是當票云云。然查：
  (一)被告丁○○於九十二年四月間，委由甲○○購買一部中古車，甲○○向聯豐中古
    車行洽購得車牌號碼五Ｇ─九○二○號之自用小客車（日產　ＳＥＮＴＲＡＮ１
    ６ＥＳ、引擎（車身）號碼：ＱＧ00000000號）並向台新銀行辦理動產
    抵押貸款，甲○○已將前揭車輛辦理過戶，並交由戊○○轉交被告，且被告業於
    九十二年五月五日，與戊○○至位於高雄市鼓山區○○○路四一七號「大成當舖
    」向當舖負責人己○○典當十萬元，並簽立當票，嗣被告以前揭車輛已辦理過戶
    ，甲○○仍未交車為由，向高雄縣政府警察局岡山分局誣告甲○○涉嫌詐欺等情
    ，業據證人甲○○、乙○○、戊○○、己○○證述明確綦詳，並有被告丁○○九
    十二年六月五日警詢報案筆錄、高雄縣（政府）警察局岡山分局嫌疑人指認表、
    刑案報案處理系統詳細資料、高雄市當舖收當物品登記簿（日報表）、當舖當票
    、全國停車場收據、動產擔保交易動產抵押登記申請書、車輛動產抵押契約書、
    汽車買賣合約書、高雄市政府營利事業登記證、丁○○
    車貸款申請書暨客戶基本資料表、消費金融產品徵信暨電話照會報告、汽車貸款
    授信審核表（含驗車報告）、汽車貸款撥款／動支申請暨委託書、催收資料、支
    票六張、汽車照片二幀、汽（機）車過戶登記書、行車執照在卷可稽。且經本院
    將當票原本送內政部警政署刑事警察局鑑驗結果，認當票上指紋二枚經比對結果
    ，均與該局檔存被告丁○○指紋卡中拇指指紋相符，此有該局九十三年十二月二
    日刑紋字第○九三○○二四五八五號鑑驗書在卷可稽。
　(二)至被告辯稱其係於簽汽車買賣文件時即簽立當票，該當票上並未註明「當票」字
  　樣，且甲○○並未將前揭車輛交付予伊，況伊要買的係三菱的汽車，並非日產的
    汽車云云。惟本案經被告自承係其簽名之汽車買賣合約書、動產擔保交易動產抵
    押設定書上，均係記載標的物為日產廠牌，車型ＳＥＮＴＲＡＮ１６ＥＳ、引擎
    （車身）號碼：ＱＧ00000000號，有汽車買賣合約書、動產擔保交易動
    產抵押設定書各一份在卷可稽，而被告向員警報案甲○○未交付給伊之車輛亦為
    前揭日產廠牌之車輛，此有丁○○報案筆錄一份在卷可稽。又扣案之當票上已顯
    著載明「當舖　當票」字樣，其上並有記載質當日期、滿當日期、質當金額、汽
    機車質當欄等相關欄位資料，而被告又自陳其學歷為專科畢業，依其智識能力，
    當可知道其所簽名、捺指印之文件係「當票」，又其係親自至大成典舖典當前揭
    車輛等事宜，業據證人己○○、戊○○、乙○○證述明確。則被告前揭所辯，顯
    係事後卸責之詞，不足採。
  (三)綜上所述，被告既已明知甲○○已交付前揭車輛給伊所指定之戊○○，伊並已將
    該車典當給「大成當舖」，卻向員警謊稱甲○○未交付該車，而涉有詐欺罪嫌等
    情，足認被告確有誣告他人犯罪，而使他人受刑事處分之犯意及犯行。雖被告聲
    請調閱大成當舖九十二年五月五日之監視錄影帶，然該錄影帶並不存在，業據證
    人己○○證述明確，且已如前所述，本案事證已明確，亦無調閱之必要，併此敘
    明。
三、核被告所為，係犯刑法第一百六十九條第一項之誣告罪。查被告前因侵占案件，
    經法院判處有期徒刑八月確定，於九十年七月十八日執行完畢，有卷附臺灣高等
    法院被告全國前案紀錄表在卷可按，其受有期徒刑之執行完畢，五年以內再犯有
    期徒刑以上之罪，為累犯，依法加重其刑。爰審酌被告明知無任何犯罪情事，竟
    意圖使他人受刑處分而誣告他人犯罪，造成他人接受刑事犯罪之偵查，身心受創
    ，並浪費司法資源，犯後猶不知悔改，否認犯行，態度非佳等一切情狀，量處如
    主文所示之刑。
據上論斷，應依刑事訴訟法第二百九十九條第一項前段，刑法第一百六十九條第一項
第四十七條，判決如主文。
本案經檢察官丙○○到庭執行職務。
中　　　華　　　民　　　國　　九十四　　年　　　一　　　月　　三十一　　日
                                  臺灣高雄地方法院刑事第十三庭
                                      　審判長法　官  何秀燕
                                      　　　　法　官  楊智守
                                      　　　　法　官  陳月雯
右正本證明與原本無異。
如不服本判決，應於判決送達後十日內，向本院提出上訴狀。
                                        　　　書記官  林佳蓉
中　　　華　　　民　　　國　　九十四　　年　　　一　　　月　　三十一　　日
附錄本案論罪科刑法條全文：
中華民國刑法第一百六十九條
意圖他人受刑事或懲戒處分，向該管公務員誣告者，處七年以下有期徒刑。
意圖他人受刑事或懲戒處分，而偽造、變造證據，或使用偽造、變造之證據者，亦同
。
